【裁判字號】    98,易,126
【裁判日期】    980602
【裁判案由】    竊盜等
【裁判全文】
臺灣宜蘭地方法院刑事判決               98年度易字第126號
公  訴  人  臺灣宜蘭地方法院檢察署檢察官
被      告  丙○○
            甲○○
上列被告等因竊盜等案件，經檢察官提起公訴（97年度偵字第45
28號、98年度偵字第31號），本院判決如下：
    主  文
丙○○攜帶兇器，毀壞安全設備竊盜，處有期徒刑陸月，如易科
罰金，以新臺幣壹仟元折算壹日。美工刀及鋸子各壹支均沒收。
甲○○搬運贓物，處有期徒刑肆月，如易科罰金，以新臺幣壹仟
元折算壹日。
    犯罪事實
一、丙○○意圖為自己不法之所有，於民國97年11月1日凌晨0時
    55分許，拜託甲○○駕駛車號7390-TN號自用小客車，載其
    至宜蘭縣宜蘭市○○街116號旁菜園，甲○○將車停於路旁
    後，丙○○即下車以其自備客觀上足以危害他人生命、身體
    安全，可供兇器使用之美工刀1支，割開菜園之外圍防護網
    進入菜園內，再持其自備客觀上足以危害他人生命、身體安
    全，可供兇器使用之鋸子1支，以插入土壤切斷根部之方式
    ，竊取乙○○所有之夜合樹之樹頭1顆得手。甲○○經丙○
    ○告知後，明知該樹頭係丙○○竊得之物，竟仍基於搬運贓
    物之犯意，以上開車輛搬運該顆夜合樹之樹頭，將之載往宜
    蘭市○○路農民超市前，丙○○下車後即將該樹頭取走。嗣
    為警調閱現場之監視錄影畫面後，循線查獲上情。
二、案經宜蘭縣政府警察局宜蘭分局報告及臺灣宜蘭地方法院檢
    察署檢察官自動檢舉偵查起訴。
    理  由
甲、程序方面：
    按被告以外之人於審判外之陳述，雖不符前4條之規定，而
    經當事人於審判程序同意作為證據，法院審酌該言詞陳述或
    書面陳述作成時之情況，認為適當者，亦得為證據，刑事訴
    訟法第159條之5第1項定有明文。本件以下所引被告以外之
    人於審判外之書面或言詞陳述，被告2人於審判程序均同意
    作為證據，本院審酌上開書面及言詞陳述作成時之情況，認
    適宜作為證據使用，均有證據能力，合先敘明。
乙、實體認定：
一、上揭被告丙○○攜帶兇器，毀壞安全設備竊盜之事實，業據
    被告丙○○坦承不諱，核與證人乙○○及共同被告甲○○證
    述情節相符，復有車籍查詢─基本資料詳細畫面、和解書1
    份及現場照片6張附卷可稽。是被告丙○○之自白與調查所
    得事證相符，足信屬實。
二、訊據被告甲○○固供承有於97年11月1日凌晨零時55分許，
    駕駛車號7390-TN號自用小客車，搭載丙○○至宜蘭縣宜蘭
    市○○街116號旁菜園，並將車停於路旁，丙○○則進入菜
    園內，並取出夜合樹之樹頭1顆，之後伊即以上開車輛載丙
    ○○及上開夜合樹之樹頭1顆至宜蘭市○○路農民超市前，
    由丙○○將該樹頭取走等節不諱，且對於被告丙○○有於上
    開時、地，攜帶兇器，毀壞安全設備竊盜之事實亦不表爭執
    ，惟矢口否認搬運贓物犯行，辯稱：當初是丙○○請伊幫他
    搬運青草，說是朋友給的，伊是在不知情之下幫丙○○搬運
    ，後來是警員到伊住處，伊才知道那是贓物，且和解書上亦
    有載明伊是不知情的云云。惟查：
  (一)證人即同案被告丙○○業於偵查中證稱：甲○○到現場時應
    該不知道伊要做什麼，伊只是請甲○○幫忙載東西，沒有講
    清楚是要做什麼，但載走夜合頭時，在車上甲○○有問說夜
    合頭是誰的，伊是有跟甲○○講這是不正當來源。是把東西
    載上車，甲○○開車離開以後，甲○○才知道那是贓物。和
    解書內容寫說甲○○受本人所託，並未知情，是指甲○○事
    先不知道伊要去那邊做什麼等語明確（見98偵31號卷第10頁
    ），再參以被告甲○○亦陳明：丙○○當時將樹根搬上車時
    ，伊才發現後行李箱有1支應該是丙○○的鋸子在車上。伊
    有懷疑，問丙○○為何要自已挖等節（見警卷第3頁、本院
    卷第44頁），顯見被告甲○○於證人丙○○把夜合樹樹頭搬
    上車子行李箱後，已然知悉夜合樹樹頭係證人丙○○自行攜
    帶鋸子進入菜園挖掘所得，因此懷疑夜合樹樹頭來源之合法
    性，進而詢問證人丙○○，此亦核與證人丙○○證稱：被告
    在車上有問說夜合頭是誰的乙節相符。且證人丙○○與被告
    甲○○並無仇隙（見本院卷第46頁），而被告甲○○又係開
    車搭載丙○○至宜蘭縣宜蘭市○○街116號旁菜園，使證人
    丙○○得以竊取所需之夜合樹樹頭之人，衡情，證人丙○○
    自無虛偽陳述，以故意誣陷被告，而陷己於偽證罪責之必要
    。因此，證人丙○○前揭證述，可以採信。從而，被告甲○
    ○於上開時、地，既經證人丙○○之告知，已然知悉夜合樹
    樹頭係贓物後，仍開車搭載丙○○至宜蘭市○○路農民超市
    前，則其確實有搬運贓物之故意及行為甚明。被告甲○○辯
    稱：當初是丙○○請伊幫他搬運青草，說是朋友給的，伊是
    在不知情之下幫丙○○搬運，後來是警員到伊住處，伊才知
    道那是贓物，且和解書上亦有載明伊是不知情的云云，要難
    採信。
  (二)至於證人丙○○於本院審理時雖改口證稱：伊是跟被告甲○
    ○說夜合頭是朋友要給伊的，是警方已經找上門了，伊才跟
    被告甲○○講夜合頭是不正當的來源等節在卷，惟經審諸證
    人丙○○於本院審理時另證稱：被告甲○○沒有問為何三更
    半夜去拿夜合頭，也應該沒有看到伊如何夜入菜園圍籬等語
    （見本院卷第41頁），不僅核與被告甲○○陳明：（丙○○
    半夜去挖樹頭你為何沒有懷疑？）伊問丙○○那麼晚了，丙
    ○○說五分鐘而已乙情不符（見本院卷第44頁），且參以被
    告甲○○業已供承係於97年11月1日凌晨時分，開車搭載證
    人丙○○至宜蘭縣宜蘭市○○街116號旁菜園，該菜園非證
    人丙○○所有，證人丙○○下車後，一定是進去菜園裡，伊
    就把車子停在那裡等情不諱（見本院卷第23、43、44頁），
    而證人丙○○於本院審理時亦證稱：伊剪破菜園圍籬的地方
    就在甲○○停車的後面旁邊而已（見本院卷第41頁），並有
    現場照片可參（見警卷第12頁），則被告甲○○理應已發現
    證人丙○○是以剪破圍籬之不正當手段進入菜園內取出夜合
    樹樹頭才是。證人丙○○於本院審理時所為附和被告甲○○
    之證詞，顯與事理有悖，並有避重就輕，迴護被告甲○○之
    情。再衡之證人丙○○前於偵訊時，對於被告甲○○事前不
    知情，及被告甲○○係於開車載走夜合樹，在車上經伊告知
    ，才知悉夜合頭係贓物等情節，均證述相當具體明確，並坦
    承有攜帶鋸子竊取夜合樹一事無訛，均詳如前述，實未見其
    有何捏造事實，陷害被告甲○○，以便推卸己身刑責之動機
    及目的，且證人丙○○於偵查中所為之證述，距離案發時間
    較近，較無事後串謀或迴護被告甲○○之機會，顯可採信，
    故證人丙○○於偵查中所為之證述自堪採信，其於本院審理
    時翻異前詞所為之證述，顯係迴護被告甲○○之詞，不足為
    據。
  (二)綜上所查，本件事證明確，被告丙○○之竊盜犯行及被告甲
    ○○之搬運贓物犯行，均足以認定，應依法論科。
二、按刑法第321條第1項第2款之「其他安全設備」，係指門扇
    牆垣以外，依通常觀念足認防盜之一切設備而言，是本案被
    害人所裝置之菜園防護網，依通常觀念亦係有防盜之功能，
    自屬安全設備之一種。次按刑法第321條第1項第3款之攜帶
    兇器竊盜罪，係以行為人攜帶兇器竊盜為其加重條件，此所
    謂兇器，其種類並無限制，凡客觀上足對人之生命、身體、
    安全構成威脅，具有危險性之兇器均屬之，且祇須行竊時攜
    帶此種具有危險性之兇器為已足，並不以攜帶之初有行兇之
    意圖為必要，是以，螺絲起子、鉗子等一般家庭日常工具，
    只要客觀上足對人之身體、生命構成威脅，即屬該款所指之
    兇器，最高法院79年度台上字第5253號判例意旨、司法院74
    年廳刑一字第313號函亦可資參照。故本件被告丙○○竊取
    被害人所有之夜百合樹頭時所使用之美工刀及鋸子1支，均
    為尖銳鐵製品，客觀上既具有危險性，且質地堅硬，足以傷
    害人之身體及危害人之生命，顯具危險性，應認係屬刑法第
    321條第1項第3款之兇器至明。故核被告丙○○所為，係犯
    刑法第321條第1項第2、3款之攜帶兇器，毀壞安全設備竊盜
    罪；被告甲○○所為，則係犯刑法第349條第2項之搬運贓物
    罪。起訴書雖未敘及被告丙○○毀壞安全設備竊盜之犯行，
    惟上開部分與起訴論罪之攜帶兇器竊盜事實，既同為一個行
    為，自為起訴之效力所及，本院應併予審理。另起訴書雖認
    被告甲○○係犯刑法第349條第1項之罪嫌，惟犯罪事實欄所
    載之犯罪事實，乃被告甲○○搬運贓物，且此業經檢察官當
    庭更正，故本院亦得予以審酌。爰審酌被告丙○○不循正常
    途徑取得所需食材，竟貪圖不法利益，意圖行竊以獲取財物
    ，毫無他人所有物之概念，而被告甲○○明知丙○○所持之
    夜合樹樹頭係贓物，仍搬運之，此無益增加了被害人尋回失
    物之困難，並衡諸其等犯罪之動機、目的、手段、所生危害
    、犯後態度，及已賠償被害人損失，與之達成和解等一切情
    狀，分別量處如主文所示之刑，並均諭知易科罰金之折算標
    準，以資儆懲。末查，上開美工刀及鋸子各1支，均係被告
    丙○○所有供本案犯罪所用之物，業據被告丙○○陳明在卷
    （見本院卷第22、40頁），雖未經扣案，惟不能證明已經滅
    失，爰均依刑法第38條第1項第2款規定宣告沒收。
據上論斷，應依刑事訴訟法第299條第1項前段，刑法第321條第1
項第2款、第3款、第349條第2項、第41條第1項前段、第38條第1
項第2款，刑法施行法第1條之1第1項、第2項前段，判決如主文
。
本案經檢察官張立言到庭執行職務。
中    華    民    國    98    年    6     月    2     日
                  刑事第二庭  審判長法  官  黃永勝
                                    法  官  謝佩玲
                                    法  官  陳映佐
以上正本證明與原本無異。
如不服本判決應於收受送達後十日內向本院提出上訴書狀，並應
敘述具體理由；其未敘述上述理由者，應於上訴期間屆滿後二十
日內向本院補提理由書(均須按他造當事人之人數附繕本)「切勿
逕送上級法院」。
                                    書記官  陳憲文
中    華    民    國    98    年    6     月    3     日
附錄法條：
刑法第321條第1項第2款、第3款：
犯竊盜罪而有左列情形之一者，處6月以上、5年以下有期徒刑：
二、毀越門扇、牆垣或其他安全設備而犯之者。
三、攜帶兇器而犯之者。
刑法第349條第2項：
搬運、寄藏、故買贓物或為牙保者，處5年以下有期徒刑、拘役
或科或併科1千元以下罰金。


司法院資訊處製作；財團法人民間司法改革基金會備份。
